臺灣高等法院刑事判決　　　　　　　　　　　　　九十一年度上易字第三一八號
　　上　訴　人　臺灣臺北地方法院檢察署檢察官
　　被　　　告　乙○○　女　民.
　　選任辯護人　林明正律師
右列上訴人因被告傷害案件，不服臺灣臺北地方法院九十一年度易字第七六一號，中
華民國九十一年十月八日第一審判決（起訴案號：臺灣臺北地方法院檢察署九十年度
偵字第一八六０八號、第一八六二五號）提起上訴，本院判決如左：
    主  文
上訴駁回。
    理  由
一、公訴意旨略以：被告乙○○與告訴人丁○○係舊識友好，民國（下同）九十年五
    月二十九日下午十五時許，乙○○至丁○○所開設之診所，即位於臺北市○○○
    路○段一五四號之建生診所注射點滴就診，因細故與丁○○發生口角，竟基於傷
    害他人身體之故意，持診所內之血壓計砸向丁○○，致丁○○受有頭部外傷。因
    認被告涉有刑法第二百七十七條第一項傷害罪嫌。
二、按「犯罪事實應依證據認定之，無證據不得推定其犯罪事實。」、「不能證明被
    告犯罪或其行為不罰者，應諭知無罪之判決。」刑事訴訟法第一百五十四條、第
    三百零一條第一項分別定有明文；又「認定犯罪事實所憑之證據，雖不以直接證
    據為限，間接證據亦包括在內；然而無論直接或間接證據，其為訴訟上之證明，
    須於通常一般之人均不致有所懷疑，而得確信其為真實之程度者，始得據為有罪
    之認定」、「被害人之陳述如無瑕疵，且就其他方面調查又與事實相符，固足採
    為科刑之基礎，倘其陳述尚有瑕疵，而在未究明前，遽採為論罪科刑之根據，即
    難認為適法。」最高法院五十三年臺上字第二七五０號、六十一年臺上字第三０
    九九號亦分別著有判例可資參照。
三、公訴人認被告涉有前開罪嫌，係以告訴人確於翌日下午至國立臺灣大學醫學院附
    設醫院（下稱臺大醫院）急診，有該院九十年六月六日診字第九０００五六七四
    號診斷證明書在卷可稽（見九十年度偵字第一八六二五號偵查卷第五頁參照），
    更與告訴人之指述、證人戊○○○及甲○○之具結證述之攻擊工具、攻擊方向、
    告訴人倒地方向等情節均相同為論據。
四、訊據被告乙○○固不否認於右開時、地至告訴人所開設診所打點滴，嗣因故與告
    訴人發生口角，心生不滿而手持放置於告訴人桌面上之血壓計向前丟砸之事實，
    惟堅詞否認有何傷害犯行，辯稱：其是將血壓計砸向告訴人的桌子，沒有丟到告
    訴人，告訴人的傷不知從何而來；證人甲○○與告訴人、被告皆是多年好友，且
    常到告訴人診所免費打點滴，自會在避免得罪其二人之情形下較為迴護告訴人；
    證人戊○○○則根本不在現場，偵查中從未出現此一證人，直到法院審理時才突
    然由告訴人自行帶同到庭要求作證，且每次法院開庭時都陪同告訴人出庭，但證
    人甲○○於偵查中從未說當天有第四個人在場，實際上案發當日就只有告訴人、
    證人甲○○與其三人在場，沒有其他人，戊○○○的證人身分值得懷疑等語。
    經查：
  (一)告訴人雖迭稱被告有傷害渠之事實，並對於被告係持血壓計攻擊渠頭部一事指訴
    不移，但對被告傷害之手段、方式等重要之點，初於偵查時指稱被告除拿血壓計
    由渠右後方攻擊渠右後腦之外，又拿起手邊鐵椅子毆打，嗣欲持點滴架攻擊時，
    因為點滴架過重，重心不穩而砸傷自己腳才停止（見九十年度偵字第一八六０八
    號偵查卷第十四頁背面、第十六頁參照）。原審調查時則稱：被告拿血壓計打到
    伊頭部右側耳朵上方，伊倒地後即意識不清，嗣又稱伊正在看電視所以不知道被
    告是拿血壓計打伊或是是用丟的云云（見原審卷第一一九頁），則告訴人對於被
    告攻擊之過程與攻擊之部位所述即有矛盾。
  (二)告訴人一再陳稱被告將伊打倒在地致流血受傷，並提出由其弟丙○○持甲○○之
    相機所攝之現場狀況照片三張為證（見九十年度偵字第一八六二五號卷第六至七
    頁），惟甲○○證稱相機非其所有，丙○○於本院調查時稱相片好像是己○○○
    所拍的，亦與己○○○所證係丙○○照的等語（見本院卷第五十一頁、第五十九
    頁），已非一致，且依該照片所示，告訴人之臉部手臂、衣服、地面及血壓計蓋
    子上等多處均有疑似血跡之紅色液體，參告訴人之臺大醫院就診紀錄所載，患者
    理學檢查結果為：有右前額血腫等語（見原審卷第八八頁），並未載明傷口大小
    ，與告訴人所訴被擊部位係右後腦有明顯誤差，且非開放性，可致流血之傷口。
    另經本院傳訊證人即其胞弟丙○○，就告訴人當時之傷口狀況時稱：「‧‧當時
    我把他的血擦掉，就止血了，他只有一個小傷口。‧‧」、「（丁○○傷口）約
    有Ｏ‧一、二公分左右，可能沒有那麼大，可能只有Ｏ‧一公分以下。」等語（
    見本院卷第五一、五二頁），衡之常情，如此微小傷口，當不致血流太多，又豈
    有如告訴人或證人戊○○○所證「頭髮濕濕的，用手摸頭髮結果血就流下來沾到
    衣服和褲子。」之情，況查告訴人血腫部位既在右太陽穴，該處並無頭髮，何能
    血流沾濕頭髮，甚至沾及衣服多處，是其證言非可採信。又查當時告訴人與被告
    均在注射點滴，此為告訴人與被告所是認，雙方後因口角而有衝突，點滴注射之
    針管當亦遭拉扯拔起，則依常理判斷，注射之針管未依正常醫護處理模式拔起，
    極易有不正常性出血，告訴人身上及地面等處染有血跡，應屬合理，此亦有任職
    於健生醫院之護士古絲貝於本院證稱：「因乙○○把點滴拔掉，所以地上才有血
    跡。」等語互核相符（見本院卷第五七頁），則自難憑此認定被告確有毆傷告訴
    人等情。
  (三)查證人甲○○自警詢、偵查、原審至本院調查時均證稱沒有看到被告所擲出之血
    壓計有打到告訴人：「‧‧我突然間看到被告右手拿血壓計往院長那裡丟，我就
    往後轉叫人，我就沒有看到他們之後的情形，但我有聽到東西發生聲響。」等語
    （見本院卷第六一頁），其始終表示未見被告摔出之血壓計打中告訴人，參以證
    人甲○○與告訴人係多年好友，告訴人對伊有不收醫療費之習慣，故以證人與告
    訴人之交情而論，如被告摔出之血壓計確有打中告訴人右前額，致頭破血流滿地
    之情況，証人甲○○當不致反而迴護被告，故証人古某所証末見血壓計丟到告訴
    人，未見告訴人流血等情應可採信。
  (四)至證人戊○○○之證言，雖幾近與告訴人一致，惟查：
    證人稱告訴人從左方倒下去，但告訴人稱係向右前方倒下。（見原審卷第二八
      頁、第三三頁、本院卷第五二頁）
    證人稱被告用雙手拿起血壓計打告訴人的，但告訴人指訴被告係將血壓計向前
      丟出。（見原審卷第二九頁、第二五頁）
    證人在原審證稱在現場未見證人甲○○在場，但證人甲○○係兩造一致承認在
      場者，經原審判決指駁後，在本院則改口稱「還有其他人，但我不認識，我沒
      有去算‧‧」云云（見原審卷第三十頁、本院卷第五四頁）。
    證人在原審證稱: 「（告訴人與被告）兩位的距離大約二公尺左右。」、「‧
      ‧當時我與他們兩位的距離大約不到一公尺。」等語（見原審卷第三十頁），
      則以告訴人所繪現場圖對照，證人之位置應係在告訴人與被告中間，但其後又
      稱伊站在告訴人背後看電視，因此目睹被告攻擊過程云云（見原審卷第四一頁
      、本院卷第五四頁），則證人對其所在位置之陳述，顯有不一之處。倘告訴人
      所訴被告係自伊右後方偷襲其右後腦為真，則被告於事發時究位何處殊難想像
      。且告訴人直至原審調查時始具狀提及證人在場，並辯稱案發後戊○○○有隨
      同至警局，只是警員不願詢問云云應非事實，該證人所證前後不一，足見臨訟
      勾串，所言殊不足採。
  (五)前開診斷證明書，與相關病歷資料雖足以證明告訴人確有受傷的事實，且何時就
    醫是告訴人的自由；惟衡諸經驗法則，若告訴人於案發當日受有如渠所述之嚴重
    傷害，應會立即前往醫院診療，此為普通一般人得以瞭解之常識，以告訴人係身
    具醫療專業之醫師而論，當不致放任不管，而冒可能使傷勢加劇之風險，卻反而
    延至次日傷勢穩定後，才以急診方式就醫，顯與常情有違，故相關醫療紀錄中記
    載告訴人所受傷害，是否為被告造成，即有合理懷疑之存在。
五、原審據此認被告雖確有在案發當日與告訴人因口角糾紛，持血壓計丟向告訴人之
    行為，但不能遽認有砸中告訴人致造成傷害之事實，告訴人之指訴顯有瑕疵，此
    外復查無其他積極證據足證被告有何公訴人所指犯行，揆諸前開說明，不能證明
    被告犯罪，而為被告無罪之諭知，經核於法並無不合。檢察官上訴意指仍執前詞
    ，為無理由，應予駁回其上訴。
據上論斷，應依刑事訴訟法第三百六十八條，判決如主文。
本案經檢察官陳維練到庭執行職務
中      華      民      國      九十一      年    十二    月  二十五    日
                              台灣高等法院刑事第一庭
                                  審判長法  官  李  相  助
                                        法  官  黃  聰  明
                                        法  官  魏  新  國
右正本證明與原本無異。
不得上訴。
                                        書記官  賴  淑  真
中      華      民      國     九十一    年     十二     月     卅     日
